【裁判字號】    99,上易,42
【裁判日期】    990107
【裁判案由】    恐嚇等
【裁判全文】
臺灣高等法院臺中分院刑事判決          99年度上易字第42號
上  訴  人
即  被  告  乙○○
上列上訴人因恐嚇等案件，不服臺灣彰化地方法院98年度訴字第
1186號中華民國98年11月17日第一審判決（起訴案號：臺灣彰化
地方法院檢察署98年度偵字第5212號、第5213號），提起上訴，
本院判決如下：
    主  文
上訴駁回。
    理  由
一、按依刑事訴訟法第350條、第361條、第362條、第367條規定
    ，不服地方法院之第一審判決而上訴者，須提出上訴書狀，
    並應敘述具體理由，為上訴必備之程式；其所提出之書狀未
    敘述上訴理由，或僅曾以言詞陳述上訴理由者，均應於上訴
    期間屆滿後20日內補提理由書於第一審法院。第一審法院經
    形式審查，認逾期未補提上訴理由者，應定期間先命補正；
    逾期未補正者，為上訴不合法律上之程式，應以裁定駁回。
    倘已提出上訴理由，但所提非屬具體理由者，則由第二審法
    院以上訴不合法律上之程式，判決駁回。而所謂具體理由，
    必係依據卷內既有訴訟資料或提出新事證，指摘或表明第一
    審判決有何採證認事、用法或量刑等足以影響判決本旨之不
    當或違法，而構成應予撤銷之具體事由，始克當之（例如：
    依憑證據法則具體指出所採證據何以不具證據能力，或依憑
    卷證資料，明確指出所為證據證明力之判斷如何違背經驗、
    論理法則）；倘僅泛言原判決認定事實錯誤、違背法令、量
    刑失之過重或輕縱，而未依上揭意旨指出具體事由，或形式
    上雖已指出具體事由，然該事由縱使屬實，亦不足以認為原
    判決有何不當或違法者（例如：對不具有調查必要性之證據
    ，法院未依聲請調查亦未說明理由，或援用證據不當，但除
    去該證據仍應為同一事實之認定），皆難謂係具體理由，俾
    與第二審上訴制度旨在請求第二審法院撤銷、變更第一審不
    當或違法之判決，以實現個案救濟之立法目的相契合，並節
    制濫行上訴（最高法院97年度臺上字第892號判決意旨參照
    ）。
二、上訴人即被告上訴意旨略以：原審未諭知上訴人即被告乙○
    ○緩刑，難令上訴人甘服。蓋刑罰之量定，固屬法院自由裁
    量之職權行使，惟刑事審判之量刑，旨在實現刑罰權之分配
    的正義，故法院對科判決之被告量刑，應符合罪刑相當原則
    ，使罰當其罪，以契合人民之法律感情。此所以刑法第57條
    明定科刑時應審酌一切情狀，尤應注意該條所列各款情形，
    以為科刑輕重之標準。又緩刑之宣告與否，固屬實體法上賦
    予法院得為自由裁量之事項，惟法院行使此項職權時，除應
    審查被告是否符合緩刑之法定要件外，仍應受比例原則與平
    等原則等一般法律原則之支配，以期達成客觀上之適當性、
    相當性與必要性之價值要求（最高法院95年度台上字第1779
    號判決參照）。本件被告自警、偵訊及原審對於所涉之犯罪
    事實均已坦承不諱，且已賠償被害人甲○○新臺幣（下同）
    7,000元達成和解，此亦經原審認定屬實。另參以被告於犯
    下本案之前並無任何前科紀錄，素行良好，且被告係因同案
    被告陳育彰慫恿吆喝，一時失慮，犯下本案，對於被害人並
    無造成任何身體傷害，且該檳榔攤亦無任何財物損失，所造
    成損害甚微；被告經此偵審教訓，當知所警惕，諒無再犯之
    虞，其所宣告之刑，應以暫不執行為適當。從而，參酌上情
    ，被告顯已符合緩刑之法定要件，且依比例原則與平等原則
    等一般法律原則，實務上犯恐嚇取財罪判處有期徒刑6月，
    亦有宣告緩刑之案例，何況被告所犯僅為恐嚇取財未遂罪。
    爰請求諭知被告緩刑等語。
三、經查：
(一)、被告乙○○因不服地方法院之第一審判決關於恐嚇取財未遂
    罪部分，而於98年11月26日向原審法院具狀提出上訴理由書
    狀敘明上訴理由，依刑事訴訟法第361條第2項條文、立法修
    正理由及上開最高法院判決意旨，被告倘已提出上訴理由，
    但所提非屬具體理由者，由第二審法院以上訴不合法律上之
    程式，以判決駁回之。至於上訴理由是否具體，係屬第二審
    法院審查範圍，則不在命補正之列（參見法院辦理刑事訴訟
    案件應行注意事項第162點），合先敘明。
(二)、原審判決就認定被告乙○○犯恐嚇取財未遂罪所憑之證據，
    已經詳細調查審酌，經核無違證據及論理法則。就量刑方面
    ，亦已審酌被告犯罪之一切情狀而量處有期徒刑6月，如易
    科罰金，以新臺幣1千元折算1日，尚屬妥適，並無過重或過
    輕之情形。被告提起上訴，固具備形式上之理由。惟按緩刑
    之宣告與否，係實體法上賦予法院得為自由裁量之事項，且
    對於科刑被告宣告緩刑，除應具備一定之條件，並須有可認
    為以暫不執行為適當之情形。然則究有無可認為以暫不執行
    為適當之情形存在，應就具體個案之情形，審酌定之。而緩
    刑制度，旨在對於初犯及輕微犯罪而設，於一定期間，猶豫
    其刑之執行，於期間屆滿而未撤銷者，刑之宣告失去效力，
    以啟自新，良法意美，但不得濫用。對犯罪情節及危害公共
    利益重大者，理應從重論科，方符社會正義，殊無以暫不執
    行為適當之可言（最高法院87年台上字第3557號判決意旨參
    照）。查本件被告乙○○係於夜間11時許，與共犯陳育彰強
    行進入被害人甲○○居住之檳榔攤，並向被害人甲○○強索
    毒品海洛因，被害人甲○○表示並無海洛因後，共犯陳育彰
    復喝令被害人甲○○交出身上錢財，期間被告乙○○與共犯
    陳育彰並動手毆打被害人甲○○，甲○○因而受有頭部、胸
    部、腳踝等傷害（未據告訴），共犯陳育彰復持置放檳榔攤
    外之甘蔗刀1把，欲促使被害人甲○○交付財物之際，被害
    人甲○○奮力掙脫、奪門逃出，並搭上適駕車經過之友人自
    小客車後離去，被告乙○○與共犯陳育彰之恐嚇取財犯行始
    未得逞，此犯罪事實業經原審認定明確。而被告乙○○雖屬
    初犯，惟其與共犯陳育彰上開所為，對於社會治安之危害甚
    鉅，惡性重大；且造成未遂之原因，係因被害人奮力掙脫後
    適遇友人駕車經過而搭車離去等障礙所致。是觀諸被告乙○
    ○與共犯陳育彰犯案之整體過程，其犯罪情節及危害公共利
    益重大，故尚無可認為以暫不執行其刑為適當之情形。是原
    審斟酌被告一切情形，而未予宣告緩刑，係刑罰自由裁量職
    權之適法行使，並無濫用權限之情形。
(三)、綜上所述，被告並未依據卷內之訴訟資料，指摘原審判決有
    何足以影響判決本旨之不當或違法，構成應予撤銷之具體事
    由，自不足以動搖原判決認定犯罪事實及量刑之基礎，難認
    係具體理由，其上訴顯然違背法律上之程式，爰不經言詞辯
    論，判決駁回其上訴。
據上論斷，應依刑事訴訟法第367條前段、第372條，判決如主文
。
中    華    民    國    99    年    1     月    7     日
            刑事第八庭  審判長法  官  羅  得  村
                              法  官  劉  榮  服
                              法  官  簡  源  希
上列正本證明與原本無異。
不得上訴。
                              書記官  陳  俞  豪
中    華    民    國    99    年    1     月    7     日


司法院資訊處製作；財團法人民間司法改革基金會備份。
